【裁判字號】    97,簡上,98
【裁判日期】    970520
【裁判案由】    詐欺
【裁判全文】
臺灣彰化地方法院刑事判決              97年度簡上字第98號
上  訴  人  臺灣彰化地方法院檢察署檢察官
被      告  乙○○
上列上訴人因被告詐欺案件，不服本院彰化簡易庭九十七年度彰
簡字第二四七號中華民國九十七年三月十二日第一審簡易判決（
原聲請簡易判決處刑案號：九十七年度偵字第一五六號）及臺灣
彰化地方法院檢察署檢察官移送併案審理（九十七年度偵字第二
八三九號）、臺灣臺南地方法院檢察署檢察官移送併案審理（九
十七年度偵字第四四七三號），本院管轄第二審合議庭判決如下
：
    主文
原判決撤銷。
乙○○幫助意圖為自己不法之所有，以詐術使人將本人之物交付
，處有期徒刑肆月，如易科罰金，以新臺幣壹仟元折算壹日。
        事  實
一、乙○○明知個人之帳戶關係本身之信用具有一身專屬之性質
    ，在現今金融機構開立帳戶使用並無特殊之條件與困難，而
    一般人均係使用自己之帳戶，如涉及使用他人之帳戶常與財
    產犯罪密切相關，且取得他人存摺之目的在於收取贓款及掩
    飾犯行使之不易遭人追查，其在能預見綽號「小陳」之成年
    男子收受帳戶之目的係欲隱匿真實身分，以供犯罪集團進行
    詐欺犯罪所用下，竟乃基於幫助他人詐欺取財之不確定犯意
    ，而其發生並不違背其本意之認識下，竟不顧他人所可能遭
    受之危害，容任他人藉以遂行犯罪，於民國九十六年十一月
    二十二日上午十時三十分許，在彰化縣鹿港鎮○○路與東隆
    路口附近，將其所有之第一商業銀行鹿港分行帳號0000
    0000000號之存摺、提款卡及提款卡密碼等物，以新
    臺幣（下同）三千元之價格，出售予真實姓名、年籍不詳綽
    號「小陳」之成年男子使用。綽號「小陳」之成年男子與其
    所屬之詐欺集團成員以乙○○所交付之上開帳戶為犯罪工具
    ，先後為如附表所示之詐欺取財行為，並使如附表所示之被
    害人不疑有他而陷於錯誤，依該詐騙集團成員指示於如附表
    所示之時間，將金錢匯入詐騙集團成員所提供之乙○○所出
    售之上開帳戶內（其中詐騙丁○○以無摺存款方式存三萬元
    至乙○○帳戶內，因丁○○警覺有詐，未再繼續受騙）。嗣
    經被害人發覺受騙，始報警處理，而查悉上情。
二、案經彰化縣警察局鹿港分局報請臺灣彰化地方法院檢察署檢
    察官偵查後聲請簡易判決處刑及臺灣彰化地方法院檢察署檢
    察官移送併案審理（九十七年度偵字第二八三九號）、臺灣
    臺南地方法院檢察署檢察官移送併案審理（九十七年度偵字
    第四四七三號）。
    理  由
一、訊據被告乙○○對於上開犯行坦承不諱，核與證人即被害人
    丙○○、丁○○、官萩心證述情節相符，並有郵局ＡＴＭ交
    易明細三紙、第一銀行交易明細五紙及第一商業銀行鹿港分
    行函覆之顧客資料查詢單、存摺存款客戶資料查詢單、存款
    明細分類帳京城商業銀行玉井分行函覆之存戶資料及客戶存
    提記錄單各一份在卷可稽。按刑法上之故意，分為直接故意
    （確定故意）與間接故意（不確定故意），行為人對於構成
    犯罪之事實，明知並有意使其發生者，為直接故意；行為人
    對於構成犯罪之事實，預見其發生而其發生並不違背其本意
    者，為間接故意。且幫助犯之成立，以行為人主觀上認識被
    幫助者正欲從事犯罪或係正在從事犯罪，且該犯罪有既遂之
    可能，而其行為足以幫助他人實現構成要件者，即具有幫助
    故意，並不以行為人確知被幫助者係犯何罪名為必要。又金
    融機構之帳戶為個人理財之工具，為便利大眾使用此一理財
    工具，以資活絡資金供需，對於申請開設金融帳戶並無設有
    任何特殊之限制，一般民眾皆能自由申請開戶，並得同時在
    不同金融機構申請多數存款帳戶使用，乃眾所周知之事實，
    依一般人之社會生活經驗，倘係經由合法管道之收入或支出
    ，其於金融機構帳戶之存放及提領，本可自行向金融行庫開
    立帳戶後使用，殊無大費周章使用他人帳戶之必要，況且近
    來類如刮刮樂、退稅轉帳等詐騙案件層出不窮，詐騙集團多
    利用人頭帳戶做為出入帳戶，不僅廣為媒體所披載，亦經政
    府各機關一再宣導提醒注意，尤以現今各地金融機構所設自
    動提款機莫不設定轉帳之警示畫面，或張貼警示標語，促請
    使用大眾注意，衡諸目前社會以電視、報紙甚至網路等管道
    流通資訊之普及程度，以及使用自動提款機從事提款、轉帳
    交易之頻繁，苟見有陌生人不思以自己名義申請開立帳戶，
    反而向不特定人蒐集或收購他人之金融機構帳戶使用，帳戶
    所有人焉能安心將其帳戶交付收購帳戶之人，而絲毫未加懷
    疑其收購或取得帳戶之目的即在於詐取他人財物？而被告係
    成年人，其對於綽號「小陳」及其所屬之詐欺集團成員係將
    該帳戶用以實施詐欺犯行，當可預見，且其對於該成年男子
    及其所屬之詐欺集團成員利用其所申請開立之帳戶向他人詐
    取財物，並無違背其本意，是被告主觀上應具有幫助他人詐
    取財物之不法犯意甚明，是以本件事證已臻明確，被告幫助
    詐欺取財犯行堪予認定。
二、被告提供帳戶、提款卡及提款卡密碼予他人供詐欺取財匯款
    使用，雖並未參與詐欺取財構成要件之行為，然其顯係以幫
    助之意思，參與詐欺取財構成要件以外之行為，為幫助犯，
    故核被告所為，係犯刑法第三十條第一項、第三百三十九條
    第一項之幫助詐欺取財既遂罪（詐欺被害人丙○○、甲○○
    部分）及同法第三十條第一項、第三百三十九條第三項、第
    一項之幫助詐欺取財未遂罪（詐欺被害人丁○○部分）。被
    告以一行為交付第一商業銀行鹿港分行帳戶予「小陳」成年
    男子，幫助所屬詐欺集團成員分別對被害人丙○○、官萩心
    、丁○○為詐欺取財，其以一行為觸犯三個基本構成要件相
    同之幫助詐欺罪名，構成同種想像競合犯，依刑法第五十五
    條前段之規定，論以一幫助詐欺取財既遂罪。又被告係幫助
    他人犯罪，應依刑法第三十條第二項之規定，減輕其刑。原
    審判決論以被告幫助詐欺取財罪刑，固非無見，然未及審酌
    有移送併辦部分之被害人官萩心、丁○○受騙，尚有未洽，
    上訴意旨亦指摘及此，自應將原審判決撤銷改判。爰審酌被
    告任意提供帳戶予不法份子使用，且其所提供帳戶非惟幫助
    詐騙者遂行詐財目的，同時使詐欺者得以隱匿其真實身分，
    減少遭查獲之風險，愈使其肆無忌憚，加深犯罪之猖獗，致
    使社會經濟遭受重大危害，及被告已與被害人丙○○成立調
    解，此有調解程序筆錄一份在卷可稽，暨其犯罪後之態度等
    一切情狀，量處如主文第二項所示之刑，並依刑法第四十一
    條第一項前段之規定諭知易科罰金之折算標準，以資懲儆。
據上論斷，應依刑事訴訟法第四百五十五條之一第一項、第三項
、第三百六十九條第一項前段、第三百六十四條、第二百九十九
條第一項前段，刑法第三百三十九條第一項，刑法第三十條第一
項前段、第二項、刑法第四十一條第一項前段，刑法施行法第一
條之一，判決如主文。
本案經檢察官張聖傳到庭執行職務。
中    華    民    國    97    年    5     月    20    日
                        臺灣彰化地方法院刑事第二庭
                            審判長法官   石馨文
                            法      官   黃齡玉
                            法      官   尚安雅
以上正本證明與原本無異。
本件不得上訴。
中    華    民    國    97    年    5     月    21    日
                            書  記  官   洪年慶
附錄本案論罪科刑法條全文：
中華民國刑法第339條
（普通詐欺罪）
意圖為自己或第三人不法之所有，以詐術使人將本人或第三人之
物交付者，處5年以下有期徒刑、拘役或科或併科1千元以下罰金
。
以前項方法得財產上不法之利益或使第三人得之者，亦同。
前二項之未遂犯罰之。


司法院資訊處製作；財團法人民間司法改革基金會備份。
